臺灣高等法院臺南分院刑事判決
110年度上易字第176號
上  訴  人  
即  被  告  李備汶
上列上訴人即被告因違反畜牧法案件，不服臺灣臺南地方法院10
9年度易字第907號中華民國109年11月30日第一審判決（起訴案
號：臺灣臺南地方檢察署109年度偵緝字第528號），提起上訴，
本院判決如下：
    主  文
上訴駁回。
    事  實
一、李備汶前於民國106年4月29日，在臺南市○○區○○路000 巷○○
    ○路000號之交叉口處，私自宰殺羊隻販售而遭查獲，經行政
    院農業委員會（下稱農委會）於106年5月23日以農授防字第
    1061505330號裁處書，裁處新臺幣（下同）10萬元罰鍰確定
    。仍不知悔改，又基於違法販賣未經屠宰衛生檢查之家畜屠
    體之犯意，於109年3月3日上午9時30分許，在臺南市○○區○○
    街000巷00號對面攤位，販賣未經屠宰衛生檢查之羊隻，而
    再犯之。嗣經臺南市違法屠宰聯合查緝小組成員查獲。
二、案經農委會函送臺灣臺南地方檢察署檢察官偵查起訴。　　
    理  由
一、按被告以外之人於審判外之陳述，雖不符刑事訴訟法第159
    條之1至第159條之4之規定，然經當事人於審判程序同意作
    為證據，法院審酌該言詞陳述或書面陳述作成時之情況，認
    為適當者，亦得為證據。又當事人、代理人或辯護人於法院
    調查證據時，知有第159條第1項不得為證據之情形，而未於
    言詞辯論終結前聲明異議者，視為有前項之同意，刑事訴訟
    法第159條之5定有明文。立法意旨在於傳聞證據未經當事人
    之反對詰問予以核實，原則上先予排除，惟若當事人已放棄
    反對詰問權，於審判程序中表明同意該等傳聞證據可作為證
    據，或於言詞辯論終結前未聲明異議，基於尊重當事人對傳
    聞證據之處分權，及證據資料愈豐富，愈有助於真實發見之
    理念，且強化言詞辯論主義，使訴訟程序得以順暢進行，上
    開傳聞證據亦均具有證據能力。查本案所引用之相關證據資
    料（詳後引證據），其中各項言詞或書面傳聞證據部分，縱
    無刑事訴訟法第159條之1至第159條之4或其他規定之傳聞證
    據例外情形，然業經本院審理時予以提示並告以要旨，且各
    經檢察官、被告表示意見，當事人已知上述證據乃屬傳聞證
    據，已明示同意作為本案之證據使用（本院卷第53-54、78
    頁），而本院審酌上開證據資料製作時之情況，無不當取供
    及證明力明顯過低之瑕疵，認以之作為證據應屬適當，揆諸
    前開規定，應認均有證據能力。
二、認定犯罪事實所憑之證據及理由：
　㈠訊據被告矢口否認有何違反畜牧法第38條第3項之再犯違反畜
    牧法第32條第1項規定販賣未經屠宰衛生檢查之羊隻屠體犯
    行，辯稱：遭查獲之羊隻是我載到屠宰場宰殺的，屠宰場人
    員漏未在羊隻上蓋用合法屠宰之印章，我就載走了云云。
　㈡經查：
　⒈被告前於106年4月29日，在臺南市○○區○○路000巷○○○路000號
    之交叉口處，私自宰殺羊隻販售而遭查獲，經農委會於106
    年5月23日以農授防字第1061505330號裁處書，裁處10萬元
    罰鍰確定一情，業據被告所自承（本院卷第82-83頁），且
    有農委會106年5月23日農授防字第1061505330號裁處書、送
    達證書各1份（臺灣臺南地方檢察署109年度他字第1602號卷
    《下稱偵卷一》第19-23頁）附卷可稽。是此部分事實，堪以
    認定。　
　⒉被告於109年3月3日上午9時30分許，在臺南市○○區○○街000巷
    00號對面攤位，經臺南市違法屠宰聯合查緝小組成員查獲販
    賣未經屠宰衛生檢查之羊隻，業據被告坦承不諱（本院卷第
    83頁），復經證人即查緝人員吳佾勳於偵查時（臺灣臺南地
    方檢察署109年度偵緝字第528號卷《下稱偵卷二》第76-77頁
    ）、證人即被告之配偶李○○○於原審時（原審卷第156-161頁
    ）證述屬實，且有農委會109年3月16日農授防字第10915049
    82號告發書及相關文件1份（偵卷一第3-5頁）、臺南市政府
    農業局109年3月6日南市農畜字第1090314671號函暨檢附之
    臺南市違法屠宰聯合查緝小組109年3月3日簽到簿、檢查紀
    錄表、臺南市政府查獲未經屠宰衛生檢查之屠體、內臟處分
    書、被告販賣違法私宰羊屠體及內臟之事實紀錄1份（偵卷
    一第7-17頁）、臺灣臺南地方法院108年度簡字第2371號刑
    事簡易判決1份（偵卷一第25-33頁）在卷可憑。又有羊隻屠
    體1隻（含內臟2.4公斤、羊隻屠體49.5公斤）扣案可證。是
    此部分事實，堪信為真實。　
　⒊被告雖以前揭情詞置辯。惟查：
　⑴經核被告歷次之供述內容如下：
　①被告於查獲時之談話紀錄陳稱：「（你在109年3月3日9時30
    分在臺南市○○區○○街000巷00號對面違法分切、販賣羊隻屠
    體49.5公斤及內臟2.4公斤，被臺南市政府違法屠宰聯合查
    緝小組查獲，有無意見？）無」、「（你所屠宰、分切、加
    工、運輸、貯存之屠體，要送往何處販賣？）臺南市○○○市○
    ○○○區○○街000巷00號對面」、「（你是否有其他意見陳述？
    ）是，不要常常來開單，人總要生活」等語（偵卷一第13頁
    ）。
　②而於偵查時辯稱：「是查緝小組把羊隻放在我的車上，不是
    我宰殺的」云云（偵卷二第53頁）。
　③復於原審時先辯稱：是有人放了死掉的羊在我的車上，但我
    不知道羊隻是誰的云云（原審卷第106-107頁）。
　④直至109年11月12日原審審理時始改辯稱：遭查獲之羊隻是屠
    宰場宰殺的，我去屠宰場買的，屠宰場人員漏未在羊隻上蓋
    用合法屠宰之印章云云（原審卷第161頁）。
　⑵足見，被告就羊隻來源先後陳述反覆不一，其於偵、審中所
    辯，是否與事實相符，已有疑義。
　⑶又證人即被告之配偶李○○○於原審時已證述：臺南市○○區○○街
    000巷00號對面攤位，是我在賣羊肉的攤子，於109年3月3日
    稽查小組有在我的攤位查獲照片中的2袋羊隻，是我將這隻
    切好的羊隻都攤在桌上，稽查小組查獲後才把羊肉收到塑膠
    袋裡面，2袋是1隻羊，稽查小組到場時我有在場。該屠宰的
    羊隻並未經過檢查，被告就抓去殺，被告抓的都是活體羊肉
    ，我有叫被告去屠宰場宰殺，但被告都不聽，且如果我沒有
    賣他宰殺的羊肉，被告就會罵我，菜市場的人都知道被告很
    會罵我，不管我如何勸被告，被告就是不聽，我很痛苦也很
    無奈。後來我就叫我兒子抓去屠宰場宰殺，也省得麻煩，我
    也會買進口的冷凍羊肉販賣等語（原審卷第109-111、157-1
    60頁）。由此，益徵本件遭查獲之羊隻，確係被告私自宰殺
    而未經屠宰衛生檢查之羊隻甚明。從而，被告所辯上情，顯
    係事後卸責之詞，不足採信。　
　⑷被告另辯稱：我去屠宰場宰殺，他們都有給我證明單云云，
    並提出動物運輸車輛及裝載箱籠清洗消毒紀錄表共32份、臺
    南市肉品市場股份有限公司自備豬、羊場地使用費及寄凍收
    費證明單共23紙為證。惟觀之前開證明單據，均為109年11
    月以後之單據，並未有本件案發日即109年3月3日之證明單
    據，且被告於本院審理時亦自承：案發當時，並無開立證明
    單之程序，是本案案發之後，才有開立證明單之情事等語，
    故此部分單據難以之為被告有利之認定。又被告雖聲請傳喚
    臺南市肉品市場負責蓋印合法屠宰戳章之「楊課長」或楊姓
    獸醫，以為證明係漏蓋印。惟查，蓋印屠宰羊隻衛生檢查合
    格標誌之人員，並無「楊課長」或楊姓人員，有臺南市肉品
    市場股份有限公司110年3月22日南市肉市總字第1100076號
    函1份（本院卷第45頁）可按；又獸醫僅是在現場監督，而
    由屠宰現場員工蓋章，因蓋章人員並沒有固定，亦無紀錄，
    已無從確認109年3月3日蓋章之員工為何人，且臺南市肉品
    市場並無楊姓之獸醫，有本院公務電話查詢紀錄表1份（本
    院卷第69頁）可稽。準此，本件自無從調查被告所聲請之上
    開證據，附此敘明。
　㈢綜上所述，被告確有在前開時、地，再犯販賣未經屠宰衛生
    檢查之羊隻之犯行無誤。從而，本案事證明確，被告前揭犯
    行洵堪認定，應依法論科。
三、核被告所為，係犯畜牧法第38條第3項之再犯違反畜牧法第3
    2條第1項規定，販賣未經屠宰衛生檢查之羊隻屠體罪。
四、原審以被告上開違反畜牧法之犯行罪證明確，因予適用畜牧
    法第38條第3項，刑法第11條前段、第41條第1項前段規定，
    並審酌被告前已有販賣未經屠宰衛生檢查之羊隻，遭裁罰之
    紀錄，本應知所警惕，竟仍無視農委會對於家畜屠宰衛生檢
    查、檢驗、監督考核等控管流程，再次違犯本案，並可能危
    害於消費者健康，所為實非可取，應予非難。兼衡被告犯後
    矢口否認犯行，未見悔意。暨被告自陳國小畢業之智識程度
    ，目前無業，頭部因腦積水，經開刀治療，日常生活由妻子
    照顧等一切情狀，量處被告有期徒刑四月，並諭知易科罰金
    之折算標準，以示懲儆。復說明：扣案未經屠宰衛生檢查之
    羊隻屠體1隻（含內臟2.4公斤、羊隻屠體49.5公斤），業經
    行政機關即時予以沒入，此有前開臺南市政府查獲未經屠宰
    衛生檢查之屠體、內臟處分書可按，若予宣告沒收，顯然欠
    缺刑法上之重要性，且徒增執行程序之耗費，爰依刑法第38
    條之2第2項之規定，不予宣告沒收。本院審核原審認事用法
    俱無不合，所量處之刑度，亦屬允當。被告上訴意旨猶執前
    詞否認犯罪，指摘原判決不當，為無理由，應予駁回。
據上論斷，應依刑事訴訟法第368條，判決如主文。
本案經檢察官胡晟榮提起公訴，檢察官劉榮堂到庭執行職務。
中　　華　　民　　國　　110 　年　　5 　　月　　27　　日
                  刑事第三庭    審判長法　官  陳連發
                                      法　官  何秀燕
                                      法　官　洪榮家　
以上正本證明與原本無異。
不得上訴。
　　　　　　　　　　　　　　　　　　　書記官  謝麗首　　
中　　華　　民　　國　　110 　年　　5 　　月　　27　　日
附錄本案論罪科刑法條　　　　
畜牧法第38條：
有下列情形之一者，處新臺幣10萬元以上50萬元以下罰鍰：
一、違反第12條之1規定，擅自推廣、利用未經田間試驗、生物
    安全性評估涉及遺傳物質轉置之種畜禽或種原。
二、違反第29條第1項規定，擅自於屠宰場外屠宰家畜或於屠宰
    場屠宰未經依同條第2項規定檢查之家畜。
三、違反第32條第1項規定，將未經屠宰衛生檢查或經檢查為不
    合格之家畜屠體或內臟供人食用或意圖供人食用而分切、加
    工、運輸、貯存或販賣。
四、以屠宰衛生檢查合格標誌以外之圖案或文字標示於前款所定
    屠體、內臟或其包裝容器，意圖使人誤認其經屠宰衛生檢查
    合格。
五、違反第37條規定，製造或輸入不符合國家標準（CNS）之乳
    製品。
有下列情形之一者，處新臺幣2萬元以上10萬元以下罰鍰：
一、違反第29條第1項規定，擅自於屠宰場外屠宰家禽或於屠宰
    場屠宰未經依同條第2項規定檢查之家禽。
二、違反第32條第1項規定，將未經屠宰衛生檢查或經檢查為不
    合格之家禽屠體或內臟供人食用或意圖供人食用而分切、加
    工、運輸、貯存或販賣。
有第1項第1款至第3款、第5款情形之一，致危害人體健康而情節
重大或再犯者，處3年以下有期徒刑或併科新臺幣30萬元以下罰
金。
有第2項情形，致危害人體健康而情節重大或再犯者，處1年以下
有期徒刑或併科新臺幣10萬元以下罰金。
因執行業務犯第3項、第4項之罪者，除依該項規定處罰其行為人
外，對僱用該行為人之法人或自然人，亦科以前項之罰金。
有第1項第2款、第3款或第2項所定情形，該等屠體、內臟，不問
屬於何人所有，主管機關得予以沒入。